臺灣高等法院刑事判決
109年度交上易字第337號
上  訴  人  臺灣新竹地方檢察署檢察官
被      告  馮金寶


選任辯護人  蘇亦洵律師
上列上訴人因被告過失傷害案件，不服臺灣新竹地方法院109年
度交易字第124號，中華民國109年7月24日第一審判決（起訴案
號：臺灣新竹地方檢察署108年度偵字第9713號），提起上訴，
本院判決如下：
    主      文
上訴駁回。
    事實及理由
壹、程序部分
    查原審所為109年度交易字第124號判決書於民國109年7月29
    日合法送達予檢察官，有送達證書在卷可參，上訴期間至10
    9年8月18日屆滿，而臺灣新竹地方檢察署上訴函文上原審法
    院收文章之日期固為109年8月19日，惟實際上已於109年8月
    18日送至原審法院，並已先刷該函文右上角之「109年8月18
    日下午4時53分」之英文條碼為憑（見本院卷第19頁、第31
    頁），是檢察官仍於上訴期間內提起上訴而無違法律上之程
    式，合先敘明。
貳、實體部分
一、經本院審理結果，認原審以被告馮金寶犯刑法第284條後段
    之過失傷害致人重傷罪，並依刑法第62條前段之規定減輕其
    刑，而判處有期徒刑6月，並諭知易科罰金之折算標準為以
    新臺幣（下同）1千元折算1日，認事、用法及量刑均無不當
    ，應予維持，除證據部分增加「被告於本院審理時坦承本件
    犯罪事實」外，並引用第一審判決書記載之事實、證據及理
    由（如附件）。
二、辯護人固為被告辯稱：案發當時被害人薛淳蔚行經路口未注
    意車前狀況及未減速而與有過失，且其配戴半罩式安全帽，
    亦可能因此擴大傷害等語，惟本件事故經交通部公路總局新
    竹區監理所竹苗區車輛行車事故鑑定會鑑定結果為「被告駕
    駛普通重型機車，行經內側車道劃有『禁行機車』標字前方之
    無號誌路口，未施行兩段方式左轉，反逕自停等車陣間左轉
    彎，又未充分注意對向直行駛入之車輛並讓其先行，為肇事
    原因」、「被害人駕駛普通重型機車，措手不及，無肇事因
    素」，並未指摘被害人有何未注意車前狀況、未減速等肇事
    原因，此有該會109年5月27日竹苗區0000000案鑑定意見書
    在卷可稽（見原審卷第53至56頁），且卷內亦無其他證據資
    料足以斷定被害人有未注意車前狀況、未減速等與有過失之
    情形；另縱使案發當時被害人配戴半罩式安全帽，惟半罩式
    安全帽既屬安全帽之一種，且經主管機關核准銷售，應仍具
    有相當程度之防護頭部功能，又觀諸卷內事證，亦無被害人
    配戴半罩式安全帽與其傷害擴大間有何關聯之確切憑據。是
    辯護人上開所辯，本院均難憑採。
三、檢察官上訴意旨略以：被告之行為造成被害人受有雙側創傷
    性硬腦膜下出血、蜘蛛膜下腔出血，四肢無法正常活動之重
    大不治之傷害，所生之損害非輕，被害人之母親更於本件車
    禍發生後不久即心力交瘁離世；另被告迄今未與告訴人即被
    害人之監護人薛德全達成和解，逃避應負之責任，可見被告
    心中確實未曾坦然的悔悟，犯後態度難謂良好，原審僅論處
    被告有期徒刑6月，並諭知以每日1千元折算1日之法定最低
    標準以易科罰金，實無以收警惕之效，亦未能使罰當其罪，
    尚難認為適法妥當等語。
四、按刑事審判旨在實現刑罰權之分配的正義，故法院對有罪被
    告之科刑，應符合罪刑相當之原則，使輕重得宜，罰當其罪
    ，以契合社會之法律感情，此所以刑法第57條明定科刑時應
    審酌一切情狀，尤應注意該條所列10款事項以為科刑輕重之
    標準，俾使法院就個案之量刑，能斟酌至當；而量刑輕重係
    屬事實審法院得依職權自由裁量之事項，苟已斟酌刑法第57
    條各款所列情狀而未逾越法定刑度，不得遽指為違法（最高
    法院72年度台上字第6696號判決意旨參照）。查原判決已詳
    為審酌被告前未有刑事前案紀錄，素行良好，其騎乘機車上
    路，本應注意遵守道路交通標誌、標線、號誌之指示，且應
    注意車前狀況，隨時採取必要之安全措施，卻疏未注意，貿
    然左轉，致正值壯年之被害人受有本件重傷害，造成之損害
    非輕，所為實屬不該，惟念及被告犯後坦承犯行，態度尚可
    ，因與告訴人就賠償金額無法取得共識而未能達成和解，及
    其自述高中畢業、已婚、小孩就讀大學一年級、職業為木工
    裝潢、月收入約3萬元以下等一切情狀，而量處前開刑度並
    諭知易科罰金之折算標準，已充分考量被告之犯罪情節、所
    生損害、其個人狀況及未與告訴人達成和解等節，依刑法第
    57條各款事項而為妥適量刑，核無違法或不當，亦無濫用裁
    量權或違反罪刑相當原則之情形。復經本院於審理時訊問被
    告及告訴人，得知被告非無和解意願，其亦當庭起立向告訴
    人道歉，確因雙方賠償條件差距過大（告訴人庭呈刑事附帶
    民事賠償狀，請求190,124,439元），始未能達成和解。檢
    察官上訴意旨猶以被告行為所生損害非輕及迄未與告訴人達
    成和解等為由，指摘原判決量刑不當，揆諸前揭說明，乃無
    理由，應予駁回。
據上論斷，應依刑事訴訟法第373條、第368條，判決如主文。
本案經檢察官蔡宜臻提起公訴，檢察官黃怡文提起上訴，檢察官
鄧媛到庭執行職務。
中　　華　　民　　國　 109    年　  10　　月　　28　　日
　　　　　　　　　刑事第四庭    審判長法　官  陳筱珮
                                      法　官  陳玉雲
　　　　　　　　　　　　　　　        法　官  吳元曜
以上正本證明與原本無異。
不得上訴。
                                      書記官  黃亮潔
中　　華　　民　　國　　109 　年　　10　　月　　28　　日
附錄：本案論罪科刑法條全文　　　　　　　　　　　　　　　
中華民國刑法第284條
因過失傷害人者，處1年以下有期徒刑、拘役或10萬元以下罰金
；致重傷者，處3年以下有期徒刑、拘役或30萬元以下罰金。
　
附件：臺灣新竹地方法院109年度交易字第124號刑事判決
臺灣新竹地方法院刑事判決
                                    109年度交易字第124號
公  訴  人　臺灣新竹地方檢察署檢察官
被　　　告　馮金寶　男　民國00年0月00日生
                    身分證統一編號：Z000000000號
                    住○○市○○區○○○街000巷00號
選任辯護人　蘇亦洵律師
上列被告因過失致重傷案件，經檢察官提起公訴（108 年度偵字
第9713號），被告就被訴事實為有罪之陳述，本院依簡式審判程
序審理，判決如下：
    主  文
馮金寶犯過失傷害致人重傷罪，處有期徒刑陸月，如易科罰金，
以新臺幣壹仟元折算壹日。
    事  實
一、馮金寶於民國108年7月5日下午5時24分許，騎乘車號000-00
    00號普通重型機車，沿新竹市香山區延平路2 段由北往南方
    向行駛，行經延平路2段與延平路2段1590巷交岔口，本應注
    意機車行駛車道，應依標誌或標線之規定行駛，內側車道設
    有禁行機車標誌或標線者，應依兩段方式進行左轉，不得由
    內側或其他車道左轉，且應遵守燈光號誌，而當時情形並無
    不能注意之情事，竟疏未注意，未進行兩段式左轉即貿然左
    轉延平路2 段1590巷，且未禮讓對向來車，適有薛淳蔚騎乘
    之車號000 -000號普通重型機車，沿延平路2 段由南往北方
    向直行至該處，因閃避不及而發生碰撞，致薛淳蔚人車倒地
    ，因而受有雙側創傷性硬腦膜下出血、蜘蛛膜下腔出血，四
    肢無法正常活動之重大不治之傷害。嗣馮金寶於肇事後，在
    有偵查犯罪職權之機關或公務員尚不知何人為肇事者前，即
    向警員坦承肇事自首而接受裁判。
二、案經薛淳蔚之監護人即其父薛德全訴由新竹市警察局第三分
    局報告臺灣新竹地方檢察署檢察官偵查起訴。
    理  由
一、本件被告馮金寶所犯係死刑、無期徒刑或最輕本刑為3 年以
    上有期徒刑以外之罪，且非高等法院管轄第一審案件，被告
    於本院準備程序進行中，就被訴事實為有罪之陳述，經本院
    認合於刑事訴訟法第273條之1第1 項之規定，裁定進行簡式
    審判程序，合先敘明。
二、認定犯罪事實所憑之證據及理由：
（一）上開犯罪事實，業據被告於警詢、偵查及本院準備、簡式
      審理程序訊問時坦白承認（見偵查卷一第5-7、59-60頁、
      本院卷第37-42、71-80頁），核與證人即告訴人薛德全之
      證述相符（見偵查卷一第8-9、59、本院卷第37-42、71-8
      0 頁），復有新竹市警察局道路交通事故現場圖、道路交
      通事故調查報告表(一)（二）、談話紀錄表、現場及車損
      照片39張、新竹市警察局交通警察隊第三組道路交通事故
      肇事人自首情形紀錄表、臺灣新竹地方檢察署勘驗報告、
      國立臺灣大學醫學院附設醫院新竹分院診斷證明書、本院
      108年度監宣字第217號裁定暨監護宣告事件確定證明書及
      個人戶籍資料、國立臺灣大學醫學院附設醫院新竹分院10
      9年1月6日臺大新分醫事字第1080009335 號函及所附病歷
      紀錄、交通部公路總局新竹區監理所109年6月1 日竹監鑑
      字第1090091598號函及所附鑑定意見書等件在卷可佐（見
      偵查卷一第17、18-20、15-16、21-40、13、70-71、10、
      55-56、72、73頁、偵查卷二至四全卷、本院卷第51-56頁
      ），足認被告任意性之自白與事實相符，堪以採信。
（二）按機車行駛至交岔路口，其轉彎，應依標誌或標線之規定
      行駛；無標誌或標線者，應依第一百零二條及下列規定行
      駛：一、內側車道設有禁行機車標誌或標線者，應依兩段
      方式進行左轉，不得由內側或其他車道左轉。又機車行駛
      至交岔路口，其轉彎，應依標誌或標線之規定行駛；無標
      誌或標線者，應依第一百零二條及下列規定行駛：一、內
      側車道設有禁行機車標誌或標線者，應依兩段方式進行左
      轉，不得由內側或其他車道左轉。復按汽車行駛至交岔路
      口，其行進、轉彎，應依下列規定：…七、轉彎車應讓直
      行車先行。道路交通安全規則第99條第2項第1 款、第102
      條第1項第7款分別定有明文。被告領有合法駕駛執照（見
      偵查卷一第47頁），對此自難諉為不知，而本件事故發生
      當時天候晴、日間自然光線、柏油路面乾燥、路面無缺陷
      、無障礙物，視距良好，有上開道路交通事故調查表（一
      ）（二）可參（見偵查卷一第18-19 頁），依當時情形，
      被告並無任何不能注意之情事，卻疏未注意，未實行兩段
      式左轉即貿然左轉，又未注意車輛往來之狀況，致與騎乘
      普通重型機車之被害人薛淳蔚相撞，被告就本件交通事故
      之發生確有過失甚明。且本件事故經交通部公路總局新竹
      區監理所竹苗區車輛行車事故鑑定會鑑定結果，亦認：被
      告駕駛普通重型機車，行經內側車道劃有「禁行機車」標
      字前方之無號誌路口，未施行兩段方式左轉，反逕自停等
      車陣間左轉彎，又未充分注意對向直行駛入之車輛並讓其
      先行，為肇事原因等情，有交通部公路總局新竹區監理所
      109年5月27日竹苗區0000000案鑑定意見書1份附卷可憑（
      見本院卷第53-56 頁），堪認被告對本件車禍之發生確有
      過失。
（三）又被害人因本件車禍，受有雙側創傷性硬腦膜下出血、蜘
      蛛膜下腔出血，使其嚴重腦傷，四肢無法有正常活動及生
      活自理功能，目前仍臥床，需專人翻身照護。全癱情形依
      醫理判斷，回復四肢正常功能及意識之可能非常低微等情
      ，有國立臺灣大學醫學院附設醫院新竹分院109年1月6 日
      臺大新分醫事字第1080009335號函及所附病歷資料1 份在
      卷可參（見偵查卷二至四全卷），足認被害人傷勢已達刑
      法第10條第4項第6款規定之於身體或健康有重大不治或難
      治之重傷結果。據此，本件事故既係因被告之過失行為所
      致，而被害人確因本件事故受有前開重傷結果，則被告之
      過失行為與被害人之重傷結果間，顯具有相當因果關係無
      訛。
（四）從而，本件事證明確，被告犯行洵堪認定，應依法論科。
三、論罪科刑：
（一）核被告所為，係犯刑法第284條後段（起訴書贅載第1項）
      之過失傷害致人重傷罪。
（二）被告於肇事後留在現場，並向據報前往現場處理之員警供
      承肇事犯罪一節，有被告之新竹市警察局交通警察隊第三
      組道路交通事故肇事人自首情形紀錄表在卷可佐（見偵查
      卷一第13頁），是以被告對於未經發覺之犯罪自首而接受
      裁判，爰依刑法第62條前段之規定，減輕其刑。
（三）爰審酌被告前未有刑事前案紀錄，素行良好，有臺灣高等
      法院被告前案紀錄表1 份在卷足參，其騎乘機車上路，本
      應注意遵守道路交通標誌、標線、號誌之指示，且應注意
      車前狀況，隨時採取必要之安全措施，卻疏未注意，貿然
      左轉，致正值壯年之被害人受有上開重傷害，造成之損害
      非輕，所為實屬不該，惟念及被告犯後坦承犯行，態度尚
      可，因與告訴人就賠償金額無法取得共識而未能達成和解
      ，及其自述高中畢業、已婚、小孩就讀大學一年級、職業
      為木工裝潢、月收入約新臺幣3 萬元以下等一切情狀，量
      處如主文所示之刑，併諭知易科罰金之折算標準。
據上論斷，應依刑事訴訟法第273條之1第1項、第299條第1 項前
段，判決如主文。
本件經檢察官蔡宜臻提起公訴，檢察官黃怡文到庭執行職務。
中　　華　　民　　國　 109　　年　　7 　　月　　24　　日
                  刑事第一庭  法  官  魏瑞紅
以上正本證明與原本無異。
如不服本判決應於收受本判決後20日內向本院提出上訴書狀，上
訴書狀應敘述具體理由。上訴書狀未敘述上訴理由者，應於上訴
期間屆滿後20日內補提理由書狀於本院(均須按他造當事人之人
數附繕本 )「切勿逕送上級法院」。
中　　華　　民　　國　 109　　年　　7 　　月　　27　　日
                              書記官  李佳穎
附錄本件論罪科刑法條：
刑法第284條
因過失傷害人者，處一年以下有期徒刑、拘役或十萬元以下罰金
；致重傷者，處三年以下有期徒刑、拘役或三十萬元以下罰金。